---
title: "Desafio de Varejo"
author: "Paulo A Cressoni"
date: "October 19, 2017"
output: html_document
---

```{r setup, include=FALSE}
# clean R memory
rm(list=ls(all=TRUE));

# set working directory
setwd("~/Documents/Luiza Labs Challenge/");

# for reproducibility
set.seed(76);

knitr::opts_chunk$set(echo = TRUE);
```

```{r load-libs, echo=FALSE}
# install the libs bellow if you don't have them already, 
# ex: install.packages("ggplot2") to install the lib 'ggplot2', and then it can be loaded below

# load libs
library(ggplot2);
library(corrgram);
library(cluster);
```

```{r load-data, echo=FALSE}
# load dataset
train <- read.csv("desafio.csv", header = T);
```

## Agrupamento de Produtos

Antes de realizar o agrupamento dos produtos, vamos verificar se há dados faltando no nosso dataset. Abaixo podemos verificar que não há dados incompletos:

```{r missing-values, echo=FALSE}
# check if there's any missing values
n_na <- sapply(train, function(x) sum(length(which(is.na(x)))));
round(n_na, digits = 4);
```

O método mais eficaz para agrupar esses **dados mistos**, seria utilizar uma matriz de distância do tipo *Gower*, para então realizar os agrupamentos. Porém, como eu não tenho memória suficiente em minha máquina (devido à grande quantidade de dados), eu optei por normalizar os dados numéricos, e transformar os dados categóricos em *variáveis dummy*. Assim todas as variáveis estariam em um *range* entre 0 e 1, e então seria plausível utilizar distância euclideana para agrupar os dados.

```{r data-manipulation, echo=FALSE}
# separating the numeric variables
train.num <- train[, c("pis_cofins", "icms", "liquid_cost")];

# multiply price * quantity, and use it as one variable only
train.num$quantityXprice <- train$quantity * train$price;

# normalize numeric data (range from 0 to 1)
train.num <- apply(train.num, MARGIN = 2, FUN = function(X) (X - min(X))/diff(range(X)))

# transforming factors into numeric dummies
attach(train);
train.num <- cbind(train.num, model.matrix(~order_status + 0));
train.num <- cbind(train.num, model.matrix(~process_status + 0));
train.num <- cbind(train.num, model.matrix(~source_channel + 0));
train.num <- cbind(train.num, model.matrix(~category + 0));
detach(train);
```

Abaixo segue um gráfico que indica se há correlação entre as variáveis utilizadas, e sua força de acordo com a cor:

```{r correlation, echo=FALSE}
# finding correlation strength
matcor <- cor(train.num);
corrgram(matcor, type = "cor", lower.panel = panel.shade, upper.panel = panel.pie);
``` 

O método a ser utilizado para realizar o agrupamento de dados será o *K-means*. Este método divide os dados em *k* grupos, onde cada observação pertence ao grupo mais próximo da média.
O gráfico abaixo mostra o valor de soma dos quadrados (neste caso da variância) para o agrupamento em até 15 *clusters*:

```{r kmeans number-of-clusters, echo=FALSE}
# Determine number of clusters
wss <- (nrow(train.num)-1) * sum(apply(train.num, 2, var));

# between 2 and 15 clusters
for (i in 2:15) wss[i] <- sum(kmeans(train.num, centers=i)$withinss);

# choose number of clusters according to the plot's elbow shape
plot(1:15, wss, type="b", xlab="Número de clusters", ylab="Soma dos quadrados nos grupos")
#plot(1:15, wss, type="b", xlab="Number of Clusters", ylab="Within groups sum of squares")
```

Podemos escolher o número de *clusters* de acordo com a curva no *formato de cotovelo* do gráfico. Vamos realizar o agrupamento em 4 *clusters*. Abaixo está o número do *cluster* com a quantidade de observações em cada *cluster*.

```{r kmeans, echo=FALSE}
# kmeans with 4 clusters
fit1 <- kmeans(train.num, 4, nstart = 25);
table (fit1$cluster)

# get cluster means (for numeric only)
#aggregate(train.num,by=list(fit1$cluster),FUN=mean)

# append cluster assignment
cluster <- as.factor(fit1$cluster);
train <- data.frame(train, cluster);
```

```{r dates month year, echo=FALSE}
# add "month" and "year" as new variables
train$capture_month <- months(as.Date(train$capture_date));
train$capture_month <- as.factor(train$capture_month);

train$capture_year <- substring(train$capture_date, 1, 4);
train$capture_year[train$capture_year == "0000"] <- NA;
train$capture_year <- as.factor(train$capture_year);

train$process_month <- months(as.Date(train$process_date));
train$process_month <- as.factor(train$process_month);

train$process_year <- substring(train$process_date, 1, 4);
train$process_year[train$process_year == "0000"] <- NA;
train$process_year <- as.factor(train$process_year);
```

Após agrupados, os dados podem ser analisados de acordo com cada grupo. Abaixo está a análise do grupo 1:
```{r analise-results first-cluster, echo=FALSE}
# the observations below in each group may refer to another group instead, 'cause the group's labels can change as the K-means start points are random.
summary(train[train$cluster == 1,]) 
# most "cancelado boleto n pago", all status 'captado', most category "388128822cef4b4f102ae881e040a64b"
```

Abaixo está a análise do grupo 2:
```{r analise-results second-cluster, echo=FALSE}
# the observations below in each group may refer to another group instead, 'cause the group's labels can change as the K-means start points are random.
summary(train[train$cluster == 2,]) 
# category all "388128822cef4b4f102ae881e040a64b", most order_status "entrega total", all process_status "processado", source_channel all "b76eb9b8fc0f17098812da9117d3e500"
```

Abaixo está a análise do grupo 3:
```{r analise-results third-cluster, echo=FALSE}
# the observations below in each group may refer to another group instead, 'cause the group's labels can change as the K-means start points are random.
summary(train[train$cluster == 3,]) 
# most code "4534ea61b50410b3b6243e02b40c8cd1", most category "9a97178a18aa6333aabdfb21de182b99", most order_status "entrega total", all process_status "processado", most source_channel "b76eb9b8fc0f17098812da9117d3e500"
```

Abaixo está a análise do grupo 4:
```{r analise-results fourth-cluster, echo=FALSE}
# the observations below in each group may refer to another group instead, 'cause the group's labels can change as the K-means start points are random.
summary(train[train$cluster == 4,]) 
# most category "388128822cef4b4f102ae881e040a64b", most order_status "entrega total", all process_status "processado"
```

Nos gráficos abaixo, cada barra representa um *cluster*, o eixo *y* representa a quantidade de observações e na legenda, neste caso, temos a variável *order_status*. Podemos verificar que há um *cluster* que agrupa uma grande quantidade de observações referentes à cancelamentos diversos e fraudes.

```{r plot-analisys order_status, echo=FALSE}
ggplot(train, aes(cluster, fill = order_status)) + geom_bar()
```

No gráfico abaixo temos um gráfico similar, porém na legenda temos a variável *process_status*. Podemos observar que o *cluster* que contém apenas o valor *captado* é o mesmo anteriormente citado acima:

```{r plot-analisys process_status, echo=FALSE}
ggplot(train, aes(cluster, fill = process_status)) + geom_bar()
```

Abaixo podemos ver o gráfico com a legenda representando a variável *category*. Podemos observar que há um *cluster* que se difere dos outros por ter a maioria de seus produtos referentes a uma categoria pouco presente nos outros *clusters*:

```{r plot-analisys category, echo=FALSE}
ggplot(train, aes(cluster, fill = category)) + geom_bar()
```

No gráfico abaixo a legenda representa a variável *source_channel*. Podemos observar que há um outro *cluster* com uma grande quantidade de um *source_channel* especícifo:

```{r plot-analisys source_channel, echo=FALSE}
ggplot(train, aes(cluster, fill = source_channel)) + geom_bar()
```

Podemos verificar abaixo que há um *cluster* com sua maioria composta de apenas um *code* específico:

```{r plot-analisys code, echo=FALSE}
ggplot(train, aes(cluster, fill = code)) + geom_bar() + theme(legend.position='none')
```

Abaixo podemos observar que dentro dos *clusters* o process_month (mês da variável process_date) é bem distribuído e com apenas algumas poucas oscilações, exceto no *cluster* onde há muitos cancelamentos e fraudes.

```{r plot-analisys process_month, echo=FALSE}
ggplot(train, aes(cluster, fill = process_month)) + geom_bar()
```


## Considerações Finais

Na Análise acima pode-se ter uma noção de como agrupar os produtos. Após agrupados, os grupos podem ser analisados e são encontradas algumas similaridades nos mesmos. Para uma análise mais profunda seria aconselhável a presença de um profissional com a inteligência do negócio. Como muitas dados estão codificados, a análise acaba sendo limitada. A análise pode ser realizada utilizando outros métodos, porém por motivo de hardware (memória insuficiente) este foi o método optado.


