---
title: "Desafio de Varejo"
author: "Paulo A Cressoni"
date: "October 24, 2017"
output: html_document
---

```{r setup, echo=FALSE}
# clean R memory
rm(list=ls(all=TRUE));

# set working directory
setwd("~/Documents/Luiza Labs Challenge/");

# for reproducibility
set.seed(89);

knitr::opts_chunk$set(echo = TRUE);
```



```{r load-libs, echo=FALSE, message=FALSE}
# install the libs bellow if you don't have them already, 
# ex: install.packages("ggplot2") to install the lib 'ggplot2', and then it can be loaded below

# load libs
library(ggplot2);
library(dplyr);
library("forecast");
#library("TTR");

# import functions from file
source("plotForecastErrors.R")
```



```{r load-data, echo=FALSE}
# load dataset
train <- read.csv("desafio.csv", header = T);
```

## Previsão de Vendas

Para prever  venda dos produtos nos meses de junho, julho e agosto, vamos utilizar séries temporais.

Abaixo podemos notar que não há dados faltando no nosso *dataset*:

```{r missing-values, echo=FALSE}
# check if there's any missing values
n_na <- sapply(train, function(x) sum(length(which(is.na(x)))));
round(n_na, digits = 4);
```



```{r dates month year, echo=FALSE}
# convert to Date
train$capture_date <- as.Date(train$capture_date);
train$process_date <- as.Date(train$process_date);

# add "month" and "year" as new variables
train$capture_month <- substring(train$capture_date, 6, 7);
train$capture_month[train$capture_month == "00"] <- NA;
train$capture_month <- as.factor(train$capture_month);

train$capture_year <- substring(train$capture_date, 1, 4);
train$capture_year[train$capture_year == "0000"] <- NA;
train$capture_year <- as.factor(train$capture_year);

train$process_month <- substring(train$process_date, 6, 7);
train$process_month[train$process_month == "00"] <- NA;
train$process_month <- as.factor(train$process_month);

train$process_year <- substring(train$process_date, 1, 4);
train$process_year[train$process_year == "0000"] <- NA;
train$process_year <- as.factor(train$process_year);
```



```{r group_by time-series, echo=FALSE}
# sum the quantities by month for each code
train.ts <- train[, c("capture_year", "capture_month", "code", "quantity")] %>% group_by(capture_year, capture_month, code) %>% summarise(quantity = sum(quantity));
``` 

Vamos utilizar o código de produto *2e35421c34fb588ba40a0c57b3971d24* para realizar um teste e verificar se a análise é válida. 

Abaixo podemos ver o gráfico da quantidade de produtos por mês:

```{r time-series, echo=FALSE}
# sum the quantities by month
code <-  "2e35421c34fb588ba40a0c57b3971d24"
# b08b7321c4db8f45a1a97a79d1e44dd8
train.ts.work <- train.ts[train.ts$code == code, "quantity"]
train.ts.work <- train.ts.work[1:12,]
train.ts.work[is.na(train.ts.work)] <- 0

train.ts.work <- ts(train.ts.work, start = c(2016, 06), frequency = 12)

# alterate margin
#par(mar = rep(2, 4))
plot.ts(train.ts.work)
# default margin
#par(mar = c(5, 4, 4, 2) + 0.1)

# doesn't have enough data for using seasonal analisys
#train.ts.dec <- decompose(train.ts.work)
``` 

Podemos averiguar que as séries temporais criadas a partir do *dataset* disponível **nâo** é suficiente para completar o mínimo de **dois ciclos de dados** (neste caso dois anos completos). O que nos impede de poder retirar dados importantes, como a sazonalidade e *trend*, mas iremos continuar a análise temporal ignorando esses dados por enquanto.

Abaixo podemos ver no gráfico uma linha colorida que representa a curva mais suave que segue os valores desta série temporal:

```{r Holt Winters plot, echo=FALSE}
# Holt Winters 
train.forecast <- HoltWinters(train.ts.work, beta = F, gamma = F);
# Alpha states that forecasts are based on both recent and less recent observations

plot(train.forecast)

# sum-of-squared-errors
#train.forecast$SSE
```

Abaixo temos o gráfico que representa a previsão dos três próximos mêses, e é composto do valor médio e os intervalos de valores altos e baixos de confiança de 80% e 95%:

```{r Holt Winters forecast plot, echo=FALSE}
# forecast next 3 months
train.forecast_2 <- forecast(train.forecast, h = 3);

# plot data with forecast
plot(train.forecast_2)

```

Abaixo temos um gráfico da quantidade de ruído (ou erro) presente nesta série temporal. Quanto mais distante do valor 0 no eixo *y*, maior o ruído. O ruído é a diferença entre o dado real da série e o novo dado gerado:

```{r time-series plot, echo=FALSE}

plot.ts(train.forecast_2$residuals)

```

Abaixo temos uma outra representação gráfica do ruído, mas agora por histograma. Quanto maior a concentração no valor 0 do eixo *x*, menor o ruído.

```{r, echo=FALSE}
train.forecast_2$residuals[is.na(train.forecast_2$residuals)] <- 0
plotForecastErrors(train.forecast_2$residuals)
```

Abaixo podemos observar alguns dados de previsão dos três próximos mêses como a média, os valores baixos com intervalo de confiança de 80% e 95%, e os valores altos com intervalo de confiança de 80% e 95%:

```{r display-results, echo=FALSE}
train.forecast_2
```

A quantidade média necessária para cada produto nos mêses de junho, julho e agosto estão listados abaixo:

```{r loop time-series, echo=FALSE}
# get the name of each product
codes <- levels(train$code)
results <- data.frame(Prod = as.character(""), 
                      Jun = as.numeric(0), 
                      Jul = as.numeric(0), 
                      Ago = as.numeric(0))

# iterate through products
for(code in codes){
  # get the data of a given product
  train.ts.work <- train.ts[train.ts$code == code, "quantity"]
  train.ts.work <- train.ts.work[1:12,]
  train.ts.work[is.na(train.ts.work)] <- 0

  # create a time-series object
  train.ts.work <- ts(train.ts.work, start = c(2016, 06), frequency = 12)
  
  # create a Holt Winters predict on the time-serie
  train.forecast <- HoltWinters(train.ts.work, beta = F, gamma = F)
  
  # forecast the next 3 months
  train.forecast_2 <- forecast(train.forecast, h = 3);
  
  # get the predicted means and the product code
  tmp <- data.frame(Prod = as.character(code), 
                    Jun = as.numeric(round(train.forecast_2$mean[1])), 
                    Jul = as.numeric(round(train.forecast_2$mean[2])), 
                    Ago = as.numeric(round(train.forecast_2$mean[3])))
  
  # append the rows
  results <- rbind(results, tmp)
}

# the product code with the mean amount to buy in the next three months
results <- results[2:nrow(results), ]

# The time-series must have at least 2 whole cycles (which this doesn't) to better perform, therefore analysing seasonality, trends and noise to perform better.

# show results
results
```

## Considerações Finais

Esta análise foi desenvolvida com o objetivo de informar a demanda de compra de cada produto listado acima, da melhor maneira possível de acordo com os dados que foram fornecidos. A análise pode ser muito mais apurada e os resultados optimizados caso haja um dataset mais extenso e completo.